最  高  行  政  法  院  裁  定
110年度抗字第199號
抗  告  人  陳胤企                                      

相  對  人  桃園市政府                           
代  表  人  鄭文燦              
訴訟代理人  康賢綜  律師
參  加  人  詹益弦                                    
上列當事人間建築執照事件，抗告人對於中華民國110年5月31日
臺北高等行政法院108年度訴字第284號裁定，提起抗告，本院裁
定如下︰
　　主  文
抗告駁回。
抗告訴訟費用由抗告人負擔。
　　理  由
一、按抗告法院認抗告為不合法或無理由者，應為駁回抗告之裁
    定。
二、爭訟概要：
　㈠參加人於民國105年6月3日向相對人申請核發建造執照，經相
    對人以105年7月1日府都建照字第1050161216號函（下稱105
    年7月1日函）准予核發105年6月30日（105）桃市都建執照
    字第會壢00718號建造執照（下稱系爭建照或原處分），其
    內容記載略以：起造人為參加人；坐落基地為桃園市○○區○○
    ○段○○小段177-55地號土地，其上原有門牌號碼桃園市○○區○
    ○路00巷00號建物一幢（下稱參加人建物）。
　㈡抗告人所有門牌號碼桃園市○○區○○路00巷00號建物（下稱系
    爭建物），與系爭建照之建築基地相毗鄰，因對系爭建照不
    服，遂於107年10月25日提起訴願，請求撤銷原處分即系爭
    建照，經受理訴願機關認定訴願逾期而為不受理之決定。抗
    告人循序向臺北高等行政法院（下稱原審）提起行政訴訟，
    聲明：訴願決定及原處分均撤銷。經原審以108年度訴字第2
    84號裁定（下稱原裁定）駁回其訴，抗告人仍不服，爰提起
    本件抗告。
三、本件原裁定意旨略以：　　
　㈠抗告人遲至107年10月25日始提起訴願，顯已逾法定不變期間
    ，自屬不備起訴要件，為不合法，又不能補正，應依行政訴
    訟法第107條第1項第10款規定裁定駁回：
　　1.抗告人於105年8月8日新店存證號碼000926號存證信函（
      下稱系爭存證信函）載謂：「依據民刑法請勿拆除桃市○○
      區○○路00號及00號共同壁和保留共同壁碰撞距離及共同壁
      基礎……施工計畫需合格建築師鑑定『鄰損和補強』工作規則
      」等語，足見其當時已知悉系爭建照。
　　2.參加人自系爭建照核准開工日即106年3月20日起，即依桃
      園市建築物施工中管制要點第17點規定（下稱管制要點）
      在門口處設置標示牌，足見系爭建照之核發至少在106年3
      月20日已係處於任何第三人可得知悉之狀態。
    3.抗告人係於106年3月間申請鑑定其所有系爭建物現況及安
      全，經新北市土木技師公會以106年4月24日北土技字第10
      630000565號函檢送鑑定報告書予抗告人。而抗告人106年
      9月1日於臺灣桃園地方法院106年度壢簡字第605號民事事
      件審理中提出補正（陳報）狀（下稱系爭陳報狀）載謂：
      「為何桃市建管處發下建照，有損鄰安全虞慮，請查建照
      全部檔案[105桃市都建執照字第會壢00718號，吳浲楙建
      築師]，應知連棟建物/○○○○路00、00、00、00、00號，共
      用共同壁超過40年。」等語，足證抗告人至遲於106年9月
      1日提出此陳報狀時即已知悉系爭建照存在。
　㈡建造執照核發之後，是否因建築工程施作造成鄰損，涉及主
    管機關可否依建築法第58條規定命停工、修改等問題，與核
    發建造執照是否違法，係屬二事。本件抗告人係於105年8月
    ，至遲於106年9月知悉原處分存在，其陳稱迄107年10月25
    日發現系爭建照施工造成共同壁受損乙節，即使為真，亦不
    影響其於107年10月25日針對原處分提起訴願，已然逾期之
    事實，故抗告人主張其訴願並未逾期，尚無可採。
四、抗告意旨略謂：依管制要點第17點所設標示牌之內容，並無
    建築執照內容，如長度、寬度，不能判斷是否產生關係影響
    ；另依所附106年4月10日參加人建物照片，參加人亦未於10
    6年3月20日開工後依規定於門口設置標示牌。況抗告人於另
    案民事事件以系爭陳報狀請法官調查，仍無從得知系爭建照
    之內容。又系爭存證信函在提醒參加人申請建照前應注意事
    項，亦無人據以回覆相關標準作業流程或意見與系爭建照內
    容相關事項。至抗告人於106年3月申請系爭建物現況及安全
    鑑定，係為瞭解該建物的現況與安全。凡此，均在在證明抗
    告人於107年10月25日發現系爭建物與參加人建物之共同壁
    受損，方知悉系爭建照存在，故於此時提起訴願，自無逾法
    定不變期間等語。　
五、經核原裁定認定抗告人不服系爭建照提起訴願，已逾法定不
    變期間，其進而提起本件行政訴訟為不合法，且無從命補正
    ，而適用行政訴訟法第107條第1項第10款裁定駁回其訴，並
    無違誤。茲論述理由如下：
　㈠行政訴訟法第107條第1項第10款規定：「原告之訴，有下列
    各款情形之一者，行政法院應以裁定駁回之。但其情形可以
    補正者，審判長應定期間先命補正：……十、起訴不合程式或
    不備其他要件者。」第4條第1項規定：「人民因中央或地方
    機關之違法行政處分，認為損害其權利或法律上之利益，經
    依訴願法提起訴願而不服其決定，或提起訴願逾3個月不為
    決定，或延長訴願決定期間逾2個月不為決定者，得向行政
    法院提起撤銷訴訟。」可知提起撤銷訴訟應先踐行合法訴願
    程序，否則，其起訴即不備程序要件，且無從命補正，為不
    合法，行政法院應以裁定駁回之。
　㈡復按「（第1項）訴願之提起，應自行政處分達到或公告期滿
    之次日起30日內為之。（第2項）利害關係人提起訴願者，
    前項期間自知悉時起算。但自行政處分達到或公告期滿後，
    已逾3年者，不得提起。」「訴願事件有左列各款情形之一
    者，應為不受理之決定：……二、提起訴願逾法定期間或未於
    第57條但書所定期間內補送訴願書者」分別為訴願法第14條
    第1項、第2項及第77條第2款所明定。又「處分機關未告知
    救濟期間或告知錯誤未為更正，致相對人或利害關係人遲誤
    者，如自處分書送達後1年內聲明不服時，視為於法定期間
    內所為。」行政程序法第98條第3項定有明文。足見相對人
    或利害關係人不服行政處分，應自受送達或知悉時起30日內
    提起訴願，如行政處分未告知救濟期間，則得於知悉後1年
    內為之，其逾法定不變期間始提起訴願者，即屬未經踐行合
    法訴願程序，進而提起行政訴訟救濟，即不備程序要件。
　㈢經查：系爭建照係於105年6月30日作成，經相對人以105年7
    月1日函送達參加人，而抗告人始自同年8月8日即曾以系爭
    存證信函載謂：「依據民刑法請勿拆除桃市○○區○○路00號及
    00號共同壁和保留共同壁碰撞距離及共同壁基礎……施工計畫
    需合格建築師鑑定『鄰損和補強』工作規則」等語，寄送予參
    加人及相對人建管處（見原審卷第121至122頁）。嗣於106
    年9月1日復就臺灣桃園地方法院106年度壢簡字第605號民事
    訴訟事件，向受訴法院提出系爭陳報狀載謂：「為何桃市建
    管處發下建照，有損鄰安全虞慮，請查建照全部檔案[105桃
    市都建執照字第會壢00718號，吳浲楙建築師]，應知連棟建
    物/○○○○路00、00、00、00、00號，共用共同壁超過40年。
    」等語（見原審卷二第29至30頁）。足認抗告人至遲於106
    年9月間即已知悉原處分即系爭建照，雖因系爭建照並未對
    抗告人為送達及教示救濟期間，抗告人本於利害關係人地位
    ，得於1年內提起訴願，惟其遲至107年10月25日始提起訴願
    ，有訴願書在卷可稽（見訴願卷第58頁）。明顯已逾1年之
    法定不變期間至明，且不能命其補正。則原審認定抗告人提
    起本件撤銷訴訟之前，未合法踐行訴願程序，自有起訴不備
    合法要件之情形，適用行政訴訟法第107條第1項第10款規定
    ，裁定駁回其訴，核諸前開說明，於法並無不合。抗告意旨
    猶主張其於107年10月25日始知悉系爭建照存在，並侵害其
    財產權，故於當日提起訴願未逾訴願期間云云，尚非法所許
    ，其抗告難認有理由，應予駁回。
六、據上論結，本件抗告為無理由。依行政訴訟法第104條、民
    事訴訟法第95條、第78條，裁定如主文。　　　　
中　　華　　民　　國　　110　 年　　11　 月　　 25 　 日
                    最高行政法院第一庭
                        審判長法官  侯　東　昇　
                              法官　王　碧　芳
                              法官　簡　慧　娟
                              法官　鍾　啟　煌
                              法官　蔡　紹　良

以  上  正  本  證  明  與  原  本  無  異
中　　華　　民　　國　　110　 年　　 11　 月　  25 　 日
　　　　　　　　　　　　　　　書記官　莊  子  誼